【裁判字號】    99,裁,3346
【裁判日期】    991216
【裁判案由】    有關教育事務
【裁判全文】
最  高  行  政  法  院  裁  定
                                      99年度裁字第3346號
上  訴  人  陳侑蘭
被 上訴 人  臺北市信義區吳興國民小學
代  表  人  林興兆
訴訟代理人  張旭業  律師
            楊珮君  律師
上列當事人間有關教育事務事件，上訴人對於中華民國99年8月
19日臺北高等行政法院99年度訴更一字第31號判決，提起上訴，
本院裁定如下：
    主  文
上訴駁回。
上訴審訴訟費用由上訴人負擔。
    理  由
一、按對於高等行政法院判決之上訴，非以其違背法令為理由，
    不得為之，行政訴訟法第242條定有明文。依同法第243條第
    1項規定，判決不適用法規或適用不當者，為違背法令；而
    判決有同條第2項所列各款情形之一者，為當然違背法令。
    是當事人對於高等行政法院判決上訴，如依行政訴訟法第24
    3條第1項規定，以高等行政法院判決有不適用法規或適用不
    當為理由時，其上訴狀或理由書應有具體之指摘，並揭示該
    法規之條項或其內容；若係成文法以外之法則，應揭示該法
    則之旨趣，倘為司法院解釋或本院之判例，則應揭示該判解
    之字號或其內容。如以行政訴訟法第243條第2項所列各款情
    形為理由時，其上訴狀或理由書，應揭示合於該條項各款之
    事實。上訴狀或理由書如未依此項方法表明者，即難認為已
    對高等行政法院判決之如何違背法令有具體之指摘，其上訴
    自難認為合法。
二、緣上訴人民國93年8月1日起擔任被上訴人5年級導師，經被
    上訴人於94年5月24日召開教師評審委員會（下稱教評會）
    決議不予續聘，並以94年5月30日北市吳興人字第094300117
    00號函報臺北市政府教育局，上訴人不服，提起申訴，經臺
    北市教師申訴評議委員會認教評會之組成不合法定程序，為
    「申訴有理由，原處分撤銷，由原措施機關另為適法之處分
    」之決定。被上訴人乃重新票選95學年度教評會委員，組成
    95學年度教評會重新審議，仍決議依教師法第14條第1項第8
    款「教學不力或不能勝任工作，有具體事實或違反聘約情節
    重大者」之規定，不予續聘並追溯自95年2月1日生效，臺北
    市教育局亦以96年1月9日北市教人字第09630531000號函核
    准。上訴人不服，就該核准函以臺北市政府教育局為被告，
    循序提起行政訴訟，原法院認該起訴當事人不適格，欠缺權
    利保護要件，而以96年度訴字第1564號判決駁回。嗣經本院
    以99年度判字第152號判決廢棄發回，原法院復判決駁回。
三、上訴人以原判決違背法令聲明上訴，主張略以：(一)針對被上
    訴人提出證明上訴人教學不力或不能勝任工作之證據，上訴
    人曾為：「會議書面記錄內容疏漏，有失真意。」、「5年6
    班缺點大轟炸事件，上訴人有提交書面解釋給楊秀景老師，
    楊老師卻不呈給教評會參考、家長抗議書面記載有誤，抗議
    家長並非5年6班家長卻署名為該班家長，內容真實性並非無
    疑。」等主張，然原審未調查此情是否存在，即認定本件並
    無恣意判斷之情，是原法院未依職權查明為裁判基礎之事實
    關係即逕行裁判，有判決不適用法規之違背法令。(二)原判決
    依據有錯誤之證據即認定上訴人有教學不力等情事，卻未敘
    明不採納上訴人前開主張之理由，自有判決理由不備之違法
    。(三)原判決先於理由第7點、第8點論述若行政機關就判斷作
    成之過程中並無違法情事且組織合法，則法院應尊重行政機
    關之決定而不得審查判斷之內容是否得宜，復於理由第9點
    為實體內容之審查，自屬判決理由矛盾之違法等語，為其論
    據。經查上訴理由，或係重述其在原審業經主張而為原判決
    摒棄不採之陳詞，或係執其一己之法律見解，就原判決所為
    其有教師法第14條第1項第8款所謂「教學不力或不能勝任工
    作，有具體事實或違反聘約情節重大者」之事實認定為爭議
    ，核屬就原審取捨證據、認定事實之職權行使為指摘，並就
    原審已論斷者，泛言未論斷或論斷矛盾，而非具體表明合於
    不適用法規、適用法規不當、或行政訴訟法第243條第2項所
    列各款之事實，自難認對原判決之如何違背法令已有具體之
    指摘。依首開規定及說明，應認其上訴為不合法。另法院審
    查行政機關所為行政處分是否合法時，審查之範圍及於事實
    之認定與法規之適用，無容置疑，原判決理由第7點至第9點
    係論述其認定事實之依據及理由，並敘及如事實判斷行政機
    關具有判斷餘地時，於行政機關組織及履行之程序均合法之
    情形，一般法院均予尊重等情，非謂法院不得審查，併予敘
    明。
四、據上論結，本件上訴為不合法。依行政訴訟法第249條第1項
    前段、第104條，民事訴訟法第95條、第78條，裁定如主文
    。
中    華    民    國    99    年    12    月    16    日
                    最高行政法院第六庭
                        審判長法官  藍  獻  林
                              法官  林  樹  埔
                              法官  廖  宏  明
                              法官  姜  素  娥
                              法官  林  文  舟

以  上  正  本  證  明  與  原  本  無  異
中    華    民    國    99    年    12    月    16    日
                              書記官  賀  瑞  鸞

司法院資訊處製作；財團法人民間司法改革基金會備份。
